臺灣高等法院民事裁定　　　　　　　　　96年度抗字第2083號
抗　告　人　乙○○
抗告人因與相對人朋馳國際有限公司、甲○○等間假扣押事件，
對於中華民國96年12月3日臺灣桃園地方法院96年度裁全字第844
4號裁定提起抗告，本院裁定如下：
    主  文
抗告駁回。
抗告費用新台幣壹仟元由抗告人負擔。
    理  由
一、本件聲請及抗告意旨略以：相對人（即債務人）先後向伊借
    款新台幣（下同）1,686萬0,005元，並邀約伊將該部分借款
    用於投資合作，嗣伊請求相對人返還該借款，並就投資合作
    之金額為結算，惟相對人避不見面。茲聞相對人有逃匿及隱
    匿財產之跡象，為恐日後有不能執行或甚難執行之虞，乃聲
    請本件假扣押，是伊已盡釋明之責。況伊已陳明願供擔保以
    補釋明之不足，詎原裁定仍以伊未盡釋明之責，駁回伊之聲
    請，顯屬不當。爰請求廢棄原裁定云云。
二、按債權人就金錢請求或得易為金錢請求之請求，欲保全強制
    執行者，得聲請假扣押；假扣押非有日後不能強制執行或甚
    難執行之虞者，不得為之；請求及假扣押之原因應釋明之；
    前項釋明如有不足，而債權人陳明願供擔保或法院認為適當
    者，法院得定相當之擔保，命供擔保後為假扣押，民事訴訟
    法第 522條第1項、第523條第1項、第526條第1項、第2項分
    別定有明文。又釋明事實上之主張者，得用可使法院信其主
    張為真實之一切證據。但依證據之性質不能即時調查者，不
    在此限，民事訴訟法第 284條亦有明定。是假扣押制度係為
    保全強制執行而設，故凡假扣押之聲請，必須有將來不能執
    行或執行困難之虞，始得為之。所謂不能強制執行，如債務
    人浪費財產，增加負擔，或就其財產為不利益之處分，將成
    為無資力之情形等是；所謂恐難執行，如債務人將移住遠方
    或逃匿是也。若債權人就其請求及假扣押之原因未予釋明，
    法院尚且不得命供擔保後為假扣押，遑論為准免供擔保之假
    扣押裁定（最高法院19年抗字第232號判例及同院94年度台
    抗字第665號裁判意旨參照）。
三、查抗告人主張其對相對人有1,686萬0,005元萬元之借款債權
    ，茲相對人避不見面，有逃匿、隱匿財產之嫌，為免相對人
    脫產，恐日後有不能強制執行或甚難以執行之虞，乃聲請本
    件假扣押，並提出銀行轉帳清單及朋馳國際有限公司之基本
    資料等影本為證。惟上開證據僅得釋明抗告人就其假扣押之
    請求，尚非全然無據。至本件假扣押之原因，抗告人僅辯稱
    ：相對人避不見面，有逃匿、隱匿財產之嫌云云，惟就相對
    人有何逃匿、脫產，致抗告人日後有不能強制執行或甚難執
    行之虞之情事，則未據抗告人提出任何其他能即時調查之證
    據，自難認抗告人已提出可使法院信其主張為真實之假扣押
    原因證據，難謂已盡釋明之責。揆諸前揭說明，抗告人未盡
    假扣押原因釋明之義務，核與假扣押要件不符，是其聲請，
    於法不合，應予駁回。原裁定駁回其聲請之理由雖有不同，
    惟結論並無二致，仍應予以維持。抗告意旨指摘原裁定不當
    ，求予廢棄，非有理由，爰裁定如主文。
中　　華　　民　　國　　96　　年　　12　　月　　25　　日
                  民事第十六庭
                        審判長 法　官 沈方維
　　　　　　　　　　　　　　   法　官 湯美玉
　　　　　　　　　　　　　　   法　官 王淇梓
正本係照原本作成。
本裁定除以適用法規顯有錯誤為理由，並經本院許可外，不得再
抗告。如提起再抗告，應於收受後10日內委任律師為訴訟代理人
向本院提出再抗告狀。並繳納再抗告費新台幣１千元。
中　　華　　民　　國　　96　　年　　12　　月　　26　　日
　　　　　　　　　　　　　　　 書記官 吳碧玲
